臺灣高等法院臺南分院民事裁定
108年度上字第252號
上  訴  人  基益企業股份有限公司

法定代理人  吳疆宇  
訴訟代理人  張訓嘉律師
            高函岑律師  
上列上訴人與被上訴人日商山葉發動機股份有限公司( Yamaha M
otor Co.,Ltd)間確認契約關係不存在事件，上訴人對於中華民
國108年7月19日臺灣臺南地方法院104年度訴字第1374號所為第
一審判決提起上訴，本院裁定如下：
    主  文
一、本件第一審訴訟標的價額核定為新臺幣壹億陸仟捌佰壹拾肆
    萬貳仟柒佰肆拾捌元。
二、上訴人應於收受本裁定正本之日起五日內，補繳第一審裁判
    費新台幣壹佰貳拾捌萬壹仟捌佰壹拾玖元、第二審裁判費壹
    佰玖拾貳萬貳仟柒佰貳拾捌元，如逾期未補正，即駁回其上
    訴。
　　理  由
一、按訴訟標的之價額，由法院核定，民事訴訟法第77條之1第1
    項定有明文，而訴訟標的價額之多寡，影響應踐行之訴訟程
    序，與公益有關，乃法院應依職權調查核定之事項，不受當
    事人主張之拘束，原核定訴訟標的之價額不明確或有誤者，
    仍得重行核定。又我民事訴訟係採有償主義，無論起訴、上
    訴均應按審級各別徵收裁判費，原告在第一審未繳納裁判費
    或繳納不足者，第一審法院逕為本案實體判決，程序雖不無
    瑕疵，惟受敗訴判決之原告提起上訴後，法院仍得本於所核
    定之訴訟標的價額，定期命原告連同上訴裁判費一併補正，
    逾期未補正者，第一審或第二審法院應分別依民事訴訟法第
    442條第2項、第444條第1項規定，駁回其上訴（最高法院10
    9年度台抗字第1318號裁判意旨參照）。次按若當事人僅補
    正上訴費用，而對於第一審裁判費拒不遵繳，則無論第一審
    實體上之判決是否正當，自應認其上訴無理由，予以駁回。
    倘因他造提起上訴，并應廢棄第一審判決，駁回原告之訴（
    司法院22年院字第890號解釋參照）。
二、又核定訴訟標的之價額，以起訴時之交易價額為準；無交易
    價額者，以原告就訴訟標的所有之利益為準；而所謂訴訟標
    的之價額不能核定，係指因財產權起訴，其標的價額不能按
    金錢估計，或不能依其他受益情形而為核定者而言，若能以
    金錢估算自非訴訟標的價額不能核定。再按消極確認之訴，
    原告起訴係請求確認被告對某特定之法律關係不存在，原告
    並無積極之利益，僅有消極之利益，原告所有消極之利益若
    干，須參酌被告主張之積極利益若干定之(最高法院109年度
    台抗字第 623 號民事裁定參照) 。　　
三、經查，上訴人於原審起訴時原聲明：「請求確認兩造間民國
    96年4月12日開發及供應契約（Development and Suppl y A
    greement，下稱系爭開發及供應契約）、96年7月17日附屬
    轉讓契約（Addendum on Assignment of Development an d
     Supply Agreement，下稱系爭附屬轉讓契約）之契約關係
    不存在」。嗣於原審訴訟中，變更訴之聲明為：「請求確認
    兩造間系爭開發及供應契約（含其中第X13條之仲裁協議，
    下稱系爭仲裁協議）、系爭附屬轉讓契約之契約關係不存在
    」。原審為上訴人敗訴之判決，上訴人提起上訴。而本件上
    訴人提起本案訴訟前，被上訴人就系爭契約衍生之債務不履
    行損害賠償糾紛，已於103年間依系爭仲裁協議向日本商務
    仲裁協會提付仲裁，經日本商務仲裁協會於105年11月15日
    做出系爭仲裁判斷，認定上訴人應給付被上訴人日幣6億2,4
    25萬3,753元，及自103年（即西元2014年）5月16日起至清
    償日止，按週年利率6％計算之利息。而上訴人提起本件消極
    確認之訴，請求確認兩造間系爭開發及供應契約（含系爭仲
    裁協議）、系爭附屬轉讓契約之契約關係不存在，欲阻斷被
    上訴人依系爭開發及供應契約及系爭附屬轉讓契約(含系爭
    仲裁協議)而為之仲裁判斷，所得向上訴人請求之日幣6億2,
    425萬3,753元本息，揆諸前揭說明，參酌被上訴人之前開積
    極利益，是本件消極確認之訴之訴訟利益為日幣6億2425萬3
    753元，即訴訟標的價額應核定為日幣6億2425萬3753元，以
    起訴當日104年9月15日，日幣平均牌價0.26935元，折合新
    台幣(下同)1億6814萬2748元（元以下四捨五入)。應徵第一
    審裁判費為141萬6755元，上訴人僅繳納13萬4936元（見原
    審卷一第55頁、本院卷第177頁)，尚應補繳第一審裁判費12
    8萬1819元。上訴人上訴應徵第二審裁判費212萬5132元，上
    訴人已繳納20萬2404元(本院卷第19頁、第178頁)，尚應補
    第二審裁判費192萬2728元。爰命上訴人於收受本裁定之日
    起5日內補繳，逾期未繳納，即裁定駁回其上訴。
四、爰依首揭規定，裁定如主文。
中　　華　　民　　國　　110 　年　　2 　　月　　8 　　日
                  民事第一庭  審判長法　官  丁振昌

                                    法　官  蔡孟珊

                                    法　官  李素靖
上為正本係照原本作成。
如對本裁定就核定訴訟標的之價額提起抗告，須於本裁定送達後
十日內向本院提出抗告狀（須附繕本），並應繳納抗告費新台幣
一千元。命補繳裁判費部分，不得抗告。　　　　　　　　
中　　華　　民　　國　　110 　年　　2 　　月　　8 　　日

                                    書記官  高曉涵